【裁判字號】    95,訴,3896
【裁判日期】    950619
【裁判案由】    清償債務
【裁判全文】
臺灣臺北地方法院民事判決              95年度訴字第3896號
原      告  立霧企業有限公司
法定代理人  乙○○
訴訟代理人  賴見強律師
            古宏彬律師
被      告  漢霖洲際休閒管理顧問有限公司
法定代理人  丙○○
訴訟代理人  甲○○
被      告  丁○○
上列當事人間請求清償債務事件，本院於民國95年6月5日言詞辯
論終結，判決如下：
    主      文
被告丁○○應給付原告新台幣伍拾伍萬捌仟貳佰伍拾元，及自
民國95年4月27日日起至清償日止，按年息5%計算之利息。
原告其餘之訴駁回。
訴訟費用由被告丁○○負擔。
本判決第1項於原告以新台幣壹拾捌萬柒仟元供擔保後，得假執
行；但被告丁○○如以新台幣伍拾伍萬捌仟貳佰伍拾元預供擔
保後，得免為假執行。
原告其餘假執行聲請駁回。
    事實及理由
一、原告主張：伊於民國94年9月間與被告漢霖洲際休閒管理顧
    問有限公司 (下稱漢霖公司)簽訂太魯閣立霧客棧RT(出租、
    歸還)合約（下稱委託經營合約），由伊將立霧客棧 (即門
    牌號碼花蓮縣秀林鄉富世村富世242之2號)委由漢霖公司經
    營管理。嗣因雙方於95年1月23日合意解除上列委託經營合
    約，並約定漢霖公司需通知其使用人李淦騰應將伊原有之財
    產設備、帳款移交予伊。然李淦騰於解約前收受訂房旅客預
    付定金計新台幣 (下同)285,270 元，迄今仍未交付予伊，
    而其為漢霖公司使用人，漢霖公司自應負清償責任；另伊於
    上列委託漢霖公司經營期間，尚有室內裝修工程款241,315
    元、及水電、通訊費用31,668元，合計為272, 983元未支付
    。而被告丁○○（下稱丁○○）於95年1月27日曾立約表明
    願概括承受上列債務。爰依解約協議、切結書及債務承擔之
    法律關係，提起本訴等情。並於本院聲明：(一)被告應連帶給
    付原告285,270元，及加計自起訴狀繕本送達翌日起算之法
    定遲延利息。(二)丁○○應再給付原告272, 983元，及加計自
    起訴狀繕本送達翌日起算之法定遲延利息。(三)願供擔保請准
    宣告假執行。
二、被告則以：(一)漢霖公司部分：伊於95年1月23日即與李淦騰
    終止委任關係，且依解約協議如李淦騰未依約履行，伊與原
    告得共同向其請求，是原告請求伊需負清償責任，顯屬無據
    ；(二)丁○○部分：伊與原告因協議合作，始簽訂概括承受協
    議及合作草約，然原告刻意阻撓伊入場經營，故伊自無履行
    協議之義務；各等語，資為抗辯。並於本院均聲明：(一)原告
    之訴及假執行聲請均駁回。(二)如受不利之判決，預供擔保請
    准宣告免為假執行。
三、查，原告於94年9月間與漢霖公司簽訂委託經營合約，由其
    將立霧客棧即 (門牌號碼花蓮縣秀林鄉富世村富世242之2號
    ) 委由漢霖公司經營管理，雙方並於95年1月23日合意解除
    上列委託經營合約；且丁○○並於95年1月27日簽訂概括承
    受切結書予原告等情，有卷附太魯閣立霧客棧RT(出租、歸
    還)合約、解約協議書、切結書可憑（見本院卷第8至12頁）
    ，並為兩造所不爭執（見本院卷第4頁、第34頁、第46頁）
    ，堪信為真。
四、本件應審究者為(一)李淦騰是否為漢霖公司使用人？漢霖公司
    是否應與李淦騰同負賠償責任？(二)丁○○是否有概括承受債
    務承擔之意？茲分別論述如下：
(一)、李淦騰是否為漢霖公司使用人？漢霖公司是否應與李淦騰同
    負賠償責任？
  1.觀諸系爭委外經營合約約定：「一合作方式(一)甲方（指原告
    ）將立霧客棧以RT方式委租給乙方（指漢霖公司）經營管理
    。．．．二乙方派出經營團隊進行專業經營管理：【一】乙
    方負責整合人力資源、開發市場；努力經營、追求營利目標
    。．．」（見本院卷第8頁），漢霖公司依該約既負責經營
    管理該立霧客棧，則漢霖公司派駐李淦騰為其代表人，負責
    該公司在立霧客棧之經營與管理事務（此為漢霖公司所自陳
    ，見本院卷第34頁），足見李淦騰自為漢霖公司之使用人已
    明。
  2.惟查，原告與漢霖公司因合意終止委外經營合約，乃於95年
    1 月23日簽訂解約協議，然依該解約協議內載：「一甲方（
    指原告）根據本解約協議書進行回收甲方所屬之財產：原合
    約書所指之進駐人員李淦騰先生需依照本協議書所協定日期
    ，移交所有原屬於甲方之財產與甲乙雙方共同所有之現金、
    設備等財產。二解約日起乙方（指漢霖公司）即刻通知李淦
    騰先生歸還甲方所屬財產並辦理移交作業。．．．四倘若李
    淦騰先生不配合甲方接收作業時，甲乙雙方同意依法共同追
    討。」以觀（見本院卷第11頁），可知原告與漢霖公司於合
    意終止系爭委外經營合約時，雙方既已約定若李淦騰先生（
    即漢霖公司使用人）未配合原告接收作業時，雙方即依法共
    同向李淦騰追討應返還原告之財產（含現金），則原告依約
    即應先與漢霖公司共同循法律途徑向李淦騰追討上列財產於
    無效果，或漢霖公司違約不配合時，原告始得依債務不履行
    損害賠償向漢霖公司求償甚明。但原告卻捨此途徑，逕以李
    淦騰為漢霖公司使用人，致其受有損害賠償為由，即向漢霖
    公司求償，要與上列解約協議約定不符，自無可取。
(二)、丁○○是否有概括承受債務承擔之意？
  1.查，丁○○於95年1月27日與原告簽立切結書內載：「茲立
    霧企業有限公司于94年10月20日至95年元月27日委由李淦騰
    先生經營之預收房間、餐飲之款項及未付之工程款，員工薪
    資、水電、通訊費用由本人概括承受，口說無憑，特立此據
    。立書人：丁○○（註：本人將於95年2月15日前結清完畢
    ）」以觀（見本院卷第12頁），可見丁○○既已向原告表明
    李淦騰於上列經營期間所預收房間、餐飲之款項、及未付之
    工程款，員工薪資、水電、通訊費用等，均由其概括承受，
    自已生債務承擔之效力（民法第305條規定參照）至明。
  2.次查，李淦騰於上列經營期間所預收房間、餐飲之款項，共
    計達285,270元乙節，有卷附訂房單、郵政跨行匯款申請書
    、匯款單可稽（見本院證物卷）；另有未付工程款241,315
    元、原告代繳之水電及通信費用31,668元乙情，亦有卷附請
    款單、繳費收據可參（見本院卷第13至17頁），而丁○○本
    應於95年2月15日前給付原告，但至今仍未給付，故原告依
    該切結書訴請丁○○給付上列款項，即屬有據，應予准許。
  3.雖丁○○抗辯：伊與原告於翌日即95年1月28日另又簽訂合
    作草約，但原告至今仍未將立霧客棧交由伊經營，伊自無履
    約之義務云云，固據提出合作草約為證（見本院卷第55頁）
    。然觀諸該合作草約意旨，係約定於丁○○於95年2月15日
    結清前帳（指上列上列各款項）後，由丁○○提出1,800,
    000元為立約保證金，立霧客棧交由丁○○負責經營管理（
    此觀該合作草約第1.3.9.條約定自明，見本院卷第55 頁）
    。而丁○○既未先依切結書約定於95年2月15日前先清償上
    列款項，則原告自無與其簽訂正式合約及將該立霧客棧交由
    其經營之義務至明。是丁○○抗辯：伊與原告簽訂合作草約
    ，但原告至今仍未將立霧客棧交由伊經營，伊自無履約之義
    務云云，要無可採。
五、從而，原告依據切結書及債務承擔之法律關係，訴請丁○○
    應給付其李淦騰所預收房間、餐飲之款項285,270元、未付
    工程款241,315元、代繳之水電及通信費用31,668元，共計
    558,253元，及加計自起訴狀繕本送達翌日（即95年4月27日
    ，見本院卷第43頁）起訴之法定遲延利息，為有理由，應予
    准許。至原告逾此所為請求，即非有據，應予駁回。
六、兩造陳明願供擔保，聲請宣告假執行或免為假執行，經核原
    告勝訴部分，合於法律規定，爰分別酌定相當之擔保金額宣
    告之；原告其餘假執行之聲請，因訴之駁回而失所依據，不
    予准許。
七、本件事證已臻明確，兩造其餘攻擊或防禦方法，經本院審酌
    後，認均與本件之結論無涉，茲不再一一論述，併予敘明。
八、據上論結，本件原告之訴為一部有理由、一部無理由，依民
    事訴訟法第79條、第390條第2項、第392條第2項，判決如主
    文。
中    華    民    國    95    年    6     月    19    日
                  民事第一庭    法  官  楊絮雲
以上正本係照原本作成
如對本判決上訴，須於判決送達後20日內向本院提出上訴狀
中    華    民    國    95    年    6     月    19    日
                                書記官  高秋芬


司法院資訊處製作；財團法人民間司法改革基金會備份。
